【裁判字號】    95,交聲,289
【裁判日期】    950428
【裁判案由】    違反道路交通管理處罰條例聲明異議
【裁判全文】
臺灣臺北地方法院交通事件裁定         95年度交聲字第289號
    原處分機關  臺北市交通事件裁決所
    異議人即
    受處分人    甲○○
上列受處分人因違反道路交通管理處罰條例案件，對於臺北市交
通事件裁決所於中華民國95年3月1日所為之北市裁二字第裁22-
A00000000號裁決，聲明異議，本院裁定如下：
    主  文
異議駁回。
    理  由
一、按行車速度，依標誌或標線之規定，無標誌或標線者，時速
    不得超過50公里；又汽車駕駛人，行車速度，超過規定之最
    高時速者，處新臺幣（下同）1200元以上2400元以下罰鍰，
    並記違規點數1點，道路交通安全規則第93條第1項、道路交
    通管理處罰條例第40條第1項、第63條第1項第1款分別定有
    明文。次按違反道路交通管理事件統一裁罰基準及處理細則
    所訂之違反道路交通管理事件統一裁罰基準表亦明定汽車駕
    駛人行車速度超過規定之最高時速未滿20公里者，在期限內
    到案聽候裁決者，處1700元罰鍰，並記違規點數1點，
二、本件受處分人即異議人甲○○駕駛所有之車號AQ-5508號自
    用小客車，於民國95年1月21日上午5時44分許，行經限速為
    時速50公里之明水路325號前處往西，以68公里之時速超速
    行駛，經臺北市政府警察局交通警察大隊設置雷達測速器測
    得時速為63公里，超速未滿20公里，舉發單位即臺北市政府
    警察局中山分局員警以受處分人駕駛其所有前開汽車有違反
    道路交通管理處罰條例第40條第1項行為逕行掣單舉發，嗣
    經受處分人提出申訴，原處分機關即臺北市交通事件裁決所
    函請原舉發單位調查結果，仍認受處分人有前揭違規行為，
    乃依道路交通管理處罰條例第40條第1項、第63條第1項第1
    款規定，及違反道路交通管理事件統一裁罰基準及處理細則
    所訂之違反道路交通管理事件統一裁罰基準表，於94年3月1
    日裁處罰鍰1700元，並記違規點數1點。
三、受處分人固不否認於上開時地，有駕駛其所有之車號AQ-550
    8號自用小客車超速行駛之事實，惟辯稱：伊因前年右大腿
    骨折久未開車，偶爾於清晨將車開出以免車體受損，因腿傷
    觸感較不靈敏，無意中疏忽超速，並非故意，且對道路使用
    無任何妨礙，不應予以處罰等語。
四、經查：
（一）受處分人駕駛所有之車號AQ-5508號自用小客車，於民國
      95年1月21日上午5時44分許，行經限速為時速50公里之明
      水路325號前處往西，以68公里之時速超速行駛之事實，
      有卷附採證照片、臺北市政府警察局中山分局95年3月17
      日北市警中分交字第09531138200號函在卷可證，且為受
      處分人所不否認，受處分人確有前開違規超速行駛之行為
      事證明確，堪以認定。
（二）受處分人雖辯稱，其因久未開車，無意中疏忽超速，並非
      故意云云，惟駕駛人駕車本即應依速限管制之規定，謹慎
      駕車，以維行車安全及避免危險發生。受處分人雖以前揭
      情詞置辯，然按人民違反法律上之義務而應受行政罰之行
      為，法律無特別規定時，雖不以出於故意為必要，仍須以
      過失為其責任條件，但應受行政罰之行為，僅須違反禁止
      規定或作為義務，而不以發生損害或危險為其要件者，推
      定為有過失，於行為人不能舉證證明自己無過失時，即應
      受處罰，司法院大法官會議釋字第二七五號解釋著有明文
      可參。足見，人民違反行政法上之義務者，其處罰並不以
      行為人主觀上有違規之故意為限，即便因為自己之疏忽，
      而導致違規，自仍應受罰，甚且行政罰上，原則上尚採推
      定過失責任，亦即只要行為人無法舉證證明自己無過失，
      即應受罰。本件受處分人於行車時，應注意自己之行車速
      度，其在上揭時地，未注意速限行駛，縱非故意為之，亦
      顯有疏失甚明，揆諸前揭說明，縱受處分人辯稱：伊並無
      超速之故意一情屬實，亦無從執此作為免罰之理由。
五、綜上所述，本件異議人確有於前揭時、地駕駛上開自用小客
    車超速行駛之違規行為，事證明確，堪以認定。原處分機關
    依道路交通管理處罰條例第40條第1項、第63條第1項第1款
    及違反道路交通管理事件統一裁罰標準表之規定裁處異議人
    1700元罰鍰，並記違規點數1點，核無違誤，本件受處分人
    之異議為無理由，自應將其異議駁回。
據上論斷，應依道路交通案件處理辦法第19條，裁定如主文。
中    華    民    國    95    年    4     月    28    日
                        交通法庭法  官  沈君玲
以上正本證明與原本無異。
如不服本裁定，應於送達後5日內向本院提出抗告狀。
                                書記官  袁以明
中    華    民    國    95    年    4     月    28    日


司法院資訊處製作；財團法人民間司法改革基金會備份。
